臺灣桃園地方法院交通事件裁定　　　　　93年度交聲字第580號
　　原處分機關　交通部公路局新竹區監理所中壢監理站
　　異　議　人
　　即受處分人　甲○○
上受處分人因違反道路交通管理處罰條例案件，對於交通部公路
局新竹區監理所中壢監理站民國九十三年十月三十日壢監裁字第
裁五三－Ｄ九Ａ二八九二０二號裁決書所為之處分（原舉發通知
單案號：桃園縣警察局桃警局交字第Ｄ九Ａ二八九二０二號），
聲明異議，本院裁定如下：
    主  文
原處分關於「肇事致人受傷逃逸，處吊銷駕駛執照，終生禁考」
之部分撤銷。甲○○肇事致人受傷，未即採取救護或其他必要措
施，而駛離現場，吊扣其駕照參個月。
    理  由
一、異議意旨略以：異議人於事發現場確曾停車並下車查看，惟
    由於駕駛座左側車門無法開啟，折騰一番後，才由右側車門
    下車尋找，然並未發現被害人，異議人以為被害人已無事離
    開，始開車離去，並無肇事逃逸之行為。且本件事實，業經
    桃園地方法院檢察署檢察官於九十三年七月二十八日以九十
    三年度偵字第一一一０九號為不起訴處分確定，是異議人既
    無逃逸之故意及行為，又經檢察官為不起訴處分，請求撤銷
    原處分，更為免罰之諭知等語。
二、按汽車駕駛人，駕駛汽車肇事致人受傷或死亡，應即採取救
    護或其他必要措施，並向警察機關報告，不得駛離；違者吊
    扣其駕照三個月至六個月；逃逸者吊銷駕駛執照，道路交通
    管理處罰條例第六十二條第一項定有明文。又按汽車駕駛人
    曾依前述之規定吊銷駕駛執照者，終身不得考領駕駛執照，
    道路交通管理處罰條例第六十七條第一項亦定有明文。查本
    件異議人即受處分人甲○○經警舉發於九十三年六月二十日
    上午十時三十分許，駕駛車牌號碼ＪＧ－一三七八號自用小
    客車，由桃園縣龍潭鄉○○路二六０號路邊駛入慢車道時，
    造成告訴人施珮祺所騎乘之車牌號碼ＧＴ九—二二六號機車
    煞車不及而撞上，致告訴人受有右肘及雙膝挫傷、擦傷之傷
    害，且異議人於肇事致人受傷後，未立即採取救護或其他必
    要措施，而駕車逃逸。嗣經警查獲，異議人因而為原處分機
    關，處以肇事致人受傷逃逸，吊銷駕駛執照、終生禁考之處
    分。
三、查原處分認為被告有駕駛汽車肇事致人受傷並逃逸之行為，
    無非係以警察機關之舉發，認異議人於案發時、地肇事後，
    未立即採取救護或其他必要措施，並向警察機關報告，即將
    車輛駛離、逃逸等語，並提出道路交通事故調查報告表、異
    議人及告訴人之警訊筆錄、違規通知單等影本為證。惟查，
    本件車禍發生後，異議人確曾下車查看，並停留約七、八分
    鐘，然因斯時告訴人已自行將車牽至對向車道路旁，因雙方
    相隔雙向四車道之距離，且旁觀路人甚多，以致於異議人並
    未發現告訴人何在，隨即駕車離去乙節，業據證人即告訴人
    施佩祺到庭證述明確，並明確表示「我當時周遭有很多人，
    他可能沒有注意到我」，「我認為他沒有肇事逃逸」等語。
    又本件異議人所為同一事實，經偵查機關即桃園地方法院檢
    察署檢察官於九十三年七月二十八日以九十三年度偵字第一
    一一０九號為不起訴處分確定，此經本院依職權調閱該案全
    卷核閱綦詳，並有該不起訴處分書一份附卷足證。是本件異
    議人經原處分機關所認定肇事逃逸，違反前述道路交通管理
    條例規定之事實，既經檢察官依據刑事訴訟程序詳為調查認
    定，認無法證明被告有為此肇事逃逸行為，而為不起訴處分
    確定，且經本院傳訊證人施佩祺到庭確認無訛。是本件既無
    法證明異議人涉有肇事遺棄刑責，即無法證明其構成道路交
    通管理處罰條例第六十二條第一項後段所稱「逃逸」之行為
    ，此部分異議尚有理由。惟本條例第六十二條第一項前段尚
    另有「不得駛離」之規定，其法律效果為「吊扣其駕照三個
    月至六個月」，與後段所稱「逃逸」之行為，法律效果為「
    吊銷駕駛執照」者，顯然不同，本院以為，尚有必要審究受
    處分人所為，是否構成違反「不得駛離」之規範義務。
四、按本院以為，道路交通管理處罰條例第六十二條第一項前段
    「不得駛離」，及後段之「逃逸」，二者均係以「汽車駕駛
    人，駕駛汽車肇事致人受傷或死亡，應即採取救護或其他必
    要措施，並向警察機關報告」為前提，亦即課予肇事者負有
    對自己所為「危險前行為」所形成之「保證人地位」，並課
    予肇事者向警察機關自首之義務，其所欲保護之法益當係傷
    者之生命權、損害賠償請求權及死者家屬損害賠償請求權之
    無礙行使，應無疑問。至於前段及後段之區別，最主要應在
    於後者「逃逸」，係除駛離現場之行為外，尚有積極逃避前
    述義務之主觀上惡意，而與單純之「駛離」現場有別。換言
    之，「單純駛離」係指，肇事者主觀上以為或經受傷之人告
    知並無大礙；或因肇事者過失或重大過失而不知有肇事之情
    ，惟客觀上一般明理之人均足判斷已有肇事致人受傷或死亡
    之情等情形均屬之。至於「逃逸」則係指肇事者除客觀上有
    駛離之行為外，主觀上尚有故意逃避前述法定義務及責任之
    惡意，而不及於因過失而不知肇事之情形。
五、查本件異議人即受處分人，駕車肇事致人受傷業經檢察官為
    不起訴處分確定，已如前述，而異議人確有駛離現場之行為
    ，亦為異議人所不否認，且經原處分機關及檢察機關所認定
    ，僅係無法證明異議人有「逃逸」之主觀上意圖及行為，是
    本件異議人之異議雖有理由，原處分此部分應予撤銷，惟異
    議人確有肇事及單純駛離之行為，已堪認定，本院以為，異
    議人雖不構成道路交通管理處罰條例第六十二條第一項後段
    之逃逸行為，惟仍構成同條項前段之肇事致人受傷，未即採
    取救護或其他必要措施，而駛離現場之「駛離」行為，已違
    反該條項前段要求「不得駛離」之誡命規範，又其肇事之結
    果僅係致人受有輕傷之結果，應依道路交通管理處罰條例第
    六十二條第一項前段，從輕處以吊扣其駕照三個月之處分，
    爰自為此項裁定，並自本裁定確定之日起生效並執行。
六、綜上所述，異議人即受處分人之聲明異議有理由，爰依道路
    交通管理處罰條例第八十七條第二項、第八十八條、第八十
    九條，道路交通案件處理辦法第二十條本文，裁定如主文。
中　　華　　民　　國　　94　　年　　1 　　月　　6 　　日
                                臺灣桃園地方法院交通法庭
                                    法  官  陳永來
右正本證明與原本無異。
如不服本裁定，應於裁定送達後五日內向本院提出抗告狀。
                                    書記官  劉霜潔
中　　華　　民　　國　　94　　年　　1 　　月　　10　　日
